【裁判字號】    99,中簡上,15
【裁判日期】    990520
【裁判案由】    妨害自由
【裁判全文】
臺灣臺中地方法院刑事判決            99年度中簡上字第15號
上  訴  人  戊○○
即  被  告
上列上訴人因被告妨害自由案件，不服本院臺中簡易庭98年度中
簡字第3639號中華民國98年11月16日第一審簡易判決（聲請簡易
判決處刑案號：98年度偵緝字第2017號），提起上訴，本院管轄
之第二審合議庭，判決如下：
    主  文
上訴駁回。
    事  實
一、緣甲○○經營之「中農粉絲有限公司」（中農粉絲公司）與
    王金蘭間有工程款債務糾紛，王金蘭並委託戊○○協助處理
    上開債務，雙方且因意見不合而生嫌隙。嗣戊○○於民國98
    年6月10日下午，自行前往位於臺中市○○路○段896號之2之
    中農粉絲公司，向甲○○催討上開債務，雖經甲○○向戊○○表示該筆款項與之無涉，並數次要求戊○○立即離開中農
    粉絲公司，戊○○竟基於受退去他人建築物之要求，而仍留
    滯之犯意，向甲○○表示拒絕離去，並一再要求甲○○清償
    積欠王金蘭之工程款，而留滯屋內拒不離去。其間，戊○○
    因不滿甲○○拒絕付款，復另基於恐嚇危害安全之犯意，向
    甲○○恫稱：「你的小孩還小，你注意一點，你家住那裏我
    都知道，家裡還有 1個90幾歲的老母，你明天如何消失都不
    知道。」等語，以此加害生命、身體之事恐嚇，致甲○○心
    生畏懼，致生危害於安全，乃當場撥打電話報警，戊○○見
    狀仍不離去，迨至警員丙○○等據報到場處理，戊○○始在
    警員之勸說下離開中農公司，前後留滯歷時約30至40分鐘。
二、案經中農粉絲有限公司、甲○○訴由臺中市警察局第五分局
    報告臺灣臺中地方法院檢察署檢察官偵查後聲請簡易判決處
    刑。
    理    由
一、按被告以外之人於偵查中向檢察官所為陳述，除顯有不可信
    之情況者外，得為證據，刑事訴訟法第159條之1第2項定有
    明文。偵查中對被告以外之人（包括證人、鑑定人、告訴人
    、被害人及共同被告等）所為之偵查筆錄，或被告以外之人
    向檢察官所提之書面陳述，性質上均屬傳聞證據。惟現階段
    刑事訴訟法規定檢察官代表國家偵查犯罪、實施公訴，依法
    其有訊問被告、證人及鑑定人之權，證人、鑑定人且須具結
    ，而實務運作時，檢察官偵查中向被告以外之人所取得之陳
    述，原則上均能遵守法律規定，不致違法取供，其可信度極
    高，職是，被告以外之人前於偵查中已具結而為證述，除反
    對該項供述得具有證據能力之一方，已釋明「顯有不可信之
    情況」之理由外，不宜以該證人未能於審判中接受他造之反
    對詰問為由，即遽指該證人於偵查中之陳述不具證據能力。
    本件證人即被害人甲○○、證人丁○○、徐暉勝、王金蘭於
    偵查中之陳述，除證人王金蘭部分，雖經被告於本院準備程
    序時否認其證據能力，惟上開證人於檢察官諭知證人具結之
    義務及偽證之處罰並命朗讀結文具結後，以證人身份訊問，
    檢察官就上開偵查訊問之實施，並無任何違反相關規定之瑕
    疵，亦無任何證據證明上開證人於檢察官訊問時，其為陳述
    時之心理狀況受到何外力干擾，或曾受到何強暴、脅迫、詐
    欺、利誘等外力之干擾等之情形，難認有何「顯不可信之情
    況」，且被告亦未釋明上開供述有顯不可信之情況，依上說
    明，上開證人於偵查中之證言自均具有證據能力。
二、訊據被告戊○○固不否認有於上開時間前往中農粉絲公司，
    向告訴人甲○○催討債務，並與告訴人發生爭執，惟矢口否
    認有何上開侵入住宅、恐嚇犯行，辯稱：當時拒絕離開，係
    因其正正當當向告訴人請求貨款，之前曾向告訴人表示，如
    不繳貨款，即讓渠直接取回東西，所以當時不願離開，且後
    來其要離開，是告訴人說已經報警，叫其不要走；又對告訴
    人之家庭並不了解，沒有說上開恐嚇話語云云。經查：
  (一)被告上開受退去之要求而仍留滯他人建築物之事實，業據證
    人即告訴人甲○○於偵查中結證明確，核與證人即中農粉絲
    公司員工徐暉勝於偵查中結證：告訴人有請被告出去，一開
    始告訴人說出去、出去，不然請你出去可以嗎？被告都不離
    開，告訴人說那要叫警察，被告就說我就是要等警察來等語
    （見98年度偵緝字2017號卷第27頁)、證人即當時在場之丁○○於偵查及本院先後結證：甲○○說這是辦公室，請被告
    出去，被告不理會；有聽到告訴人要被告離開，被告說你錢
    給我，我就出去，他還是留在原地，留很久，超過半個小時
    以上，應該有30、40分鐘等語（上開偵卷第41頁、本院卷第
    73頁）均相符合。質之被告於偵查中亦自承：「告訴人一直
    很大聲的叫我出去，但是我是來收錢的，所以我不出去」等
    語（偵卷第27頁），堪認上開證人證述被告經告訴人要求離
    去仍留滯屋內不離去之情節確與事實相符，堪以採信。雖被
    告於本院另辯稱：後來要離開時，是告訴人說已經報警，叫
    我不要走云云，姑不論此情與上開證人徐暉勝證述情節完全
    不符，且為告訴人所否認，復經證人丁○○於本院結證：甲○○在現場當著被告的面打電話，被告沒有說要離開，被告
    說他跟警察很熟，告訴人沒有對被告說已經報警，要被告不
    要離開，被告也沒有表示要離開等語（本院卷第74頁)，顯
    見被告此部分所辯無非臨訟卸責之詞，無可採信。再者，被
    告雖一再指陳案發當日係告訴人通知其前往拿錢，所以拒絕
    離開云云，然以，證人王金蘭雖曾委託被告至告訴人公司催
    討本件債務，惟證人王金蘭事前並未將此節告知告訴人，告
    訴人亦不知被告將代表王金蘭前往討債等情，業據證人王金
    蘭於偵查中結證明確（上開偵卷第35頁），甚而被告於偵查
    中亦自承其於上開時間前往中農粉絲公司前，並未事先告知
    告訴人，是則被告所指當日係告訴人通知其前往取錢云云，
    顯與事實不符，況本件雙方縱有民事債務關係存在，被告欲
    行使債權，亦應循正當之法律救濟途徑解決，豈能執此作為
    留滯他人建築物內之正當理由，所辯亦不足採，此部分之事
    實堪予認定。
  (二)被告上開恐嚇之事實，亦據證人即告訴人甲○○於偵查中結
    證：「我就請他（即被告）出去，他不出去，還說你的小孩
    還小，叫我注意一點，你家住在哪裡我都知道，家裡還有一
    個九十幾歲的老母」等語（上開偵卷25頁），另證人丁○○
    於98年10月16日偵訊時結證：被告說你家有兩個小孩，還有
    一個九十幾歲的老母親及一個太太，出入的時間我都知道，
    你要小心一點，你明天如何消失都不知道等語明確（上開偵
    卷第41頁），另其於99年5月6日本院審理時結證：被告向告
    訴人說，你要給我記住，你家有九十多歲母親，還有兩個小
    孩，你們如何出入我都知道，你明天出去如何消失，你都不
    知道等情（本院卷第73頁），核渠2人所證被告當日恐嚇之
    內容均大致吻合，且證人丁○○雖係告訴人女友之姨丈而具
    一定情誼關係，惟其與被告素不相識，亦無宿怨，衡情當無
    甘冒受刑法偽證罪處罰之風險而附和告訴人攀誣被告之必要
    ，況其於兩次間隔約半年之作證，所述被告恐嚇之言語，內
    容大致吻合，若非親身經歷，印象鮮明，豈可能於半年後猶
    能清楚描述，所證情節自堪採信。再者，參之證人即當日到
    場處理之員警丙○○於本院證稱：到現場時，告訴人說被告
    侵入他的民宅，要對他提出侵入住宅告訴，還有說被告有言
    詞恐嚇，也要對這部分提出告訴，告訴人好像說被告說告訴
    人住哪裡他知道等語（本院卷第72背面)，可知告訴人於案
    發當日現場即已向警員為如上恐嚇犯行之指訴，並非事後杜
    撰誣指，益徵告訴人上開指訴應屬非虛。至被告另辯以其對
    告訴人家庭並不了解，不可能說上開恐嚇之話語云云，惟被
    告於本院自承：沒有去告訴人工廠前，已經跟里長報備過，
    因這家工廠我不認識，我去里長辦事處，才查到工廠屋主是
    誰和情形怎樣等語，足徵本件被告前往告訴人公司前，已然
    對告訴人之背景作一探詢，衡情對告訴人之家庭狀況應已有
    所瞭解，所辯亦與其自承之上情扞格，自無足採。
  (三)綜上所述，被告上開所辯無非卸責之詞，不足採信，本件事
    證已臻明確，被告犯行均堪以認定，應依法論科。
三、核被告戊○○所為，係犯刑法第306條第2項之受退去之要求
    而仍留滯他人建築物及同法第305條之恐嚇危害安全罪。所
    犯上開2罪，犯意各別，行為互殊，應予分論併罰。原審認
    被告罪證明確，援引刑事訴訟法第449條第1項、第454條第2
    項，刑法第306 條第2項後段、第305條、第41條第1項前段
    、第51條第6款，刑法施行法第1條之1第1項、第2項前段，
    分別判處被告拘役20日、30日，應執行拘役40日，並諭知易
    科罰金之折算標準，其認事用法並無違誤，量刑亦屬妥適，
    上訴意旨猶執陳詞，空言否認犯罪，指摘原判決誤認事實，
    自非可採，其上訴無理由，應予駁回。
據上論斷，應依刑事訴訟法第455條之1第1項、第3項、第368條
，判決如主文。
本案經檢察官乙○○到庭執行職務。
中    華    民    國    99    年    5    月    20     日
                  刑事第七庭  審判長法  官  王邁揚
                                    法  官  陳  葳
                                    法  官  林美玲
以上正本證明與原本無異。
不得上訴。
                                    書記官  黃珮華
中    華    民    國    99    年    5    月    20     日

司法院資訊處製作；財團法人民間司法改革基金會備份。
